臺灣花蓮地方法院刑事判決　　　　　　　　　　　　　九十三年度訴字第一九一號
　　公　訴　人　臺灣花蓮地方法院檢察署檢察官
　　被　　　告　己○○
右列被告因行使偽造私文書案件，經檢察官提起公訴（九十三年度核退偵字第四三三
號第一九六三號、九十三年度核退字第七四六號、第一二一六號），本院判決如左：
    主  文
己○○共同攜帶兇器竊盜，累犯，處有期徒刑壹年拾月。扣案之扳手壹支（即台灣花
蓮地方法院檢察署扣押物品清單中編號十三Ａ）、偽造之「三Ｖ—五八六一」、「八
Ｒ—八一四二」、「Ｕ八—三八六一」、「Ｕ五—一０四０」、「九五九二—ＦＣ」
、「二Ｐ—四三一一」、「Ｔ五—三六七三」、「八Ｒ—四八五七」車牌各貳面，均
沒收之。
    事  實
一、己○○於民國八十九年間因侵占案件，經台灣高等法院花蓮分院判處有期徒刑三
    月，如易科罰金以三百元折算一日，並於九十一年六月二十日易科罰金執行完畢
    。竟不知悔改，復與乙○○基於意圖為自己不法所有之犯意聯絡，於九十二年十
  二月二十二日上午八時許，由己○○駕車搭載乙○○至宜蘭縣羅東鎮○○○路一
    六一號前，由己○○在車內把風，乙○○則持己○○所有足供兇器使用之扳手一
    支下車，撬開車門鎖，竊取魏宗展所使用之芳希木業有限公司（以下簡稱芳希公
    司）所有，停放於該處之車牌號碼Ｑ三—四二二九號自小客車一台。
二、己○○另於九十三年一月間，在台北縣新店市○○路附近，明知姓名年籍不詳綽
    號「阿南」之成年男子所交付之引擎號碼ＶＱ0000000Ｙ之自小客車車體
    （該車原始之車牌號碼為Ｕ八—九五四九號，係戊○○所有，於九十二年九月十
    三日十五時五十分許，在花蓮縣吉安鄉○○村○○路○段二一二號前失竊），係
    屬來路不明之贓物，仍以新台幣（下同）三萬元之價格予以買受。
三、己○○為掩飾其竊車及故買贓物之不法行為，自九十二年十一月間起迄九十三年
    二月間止，基於與姓名年籍不詳綽號「明春」之成年男子共同偽造特許證書之犯
    意聯絡，以每號車牌二至三萬元不等之代價，多次在台北縣境內之不詳地點，使
    用電話委請「明春」偽造車牌，共偽造「三Ｖ—五八六一」、「八Ｒ—八一四二
    」、「Ｕ八—三八六一」、「Ｕ五—一０四０」、「九五九二—ＦＣ」、「二Ｐ
    —四三一一」、「Ｔ五—三六七三」、「八Ｒ—四八五七」等號車牌各兩面之特
    許證書，並基於行使偽造特許證書之犯意聯絡，於九十二年十二月二十二日，在
    不詳地點，與乙○○共同將偽造之「八Ｒ—八一四二」車牌懸掛在上開所竊取之
    魏宗展所駕駛芳希公司所有之車輛上，己○○另於不詳時間、地點，將偽造之「
    三Ｖ—五八六一」號車牌，懸掛在前開戊○○失竊之車輛上，足以生損害於芳希
    公司、戊○○及交通監理單位對車輛管理之正確性。嗣於九十三年三月二十九日
    凌晨一時許，在花蓮縣新城鄉○○村○○○街路口，為警查獲，並扣得偽造之「
    三Ｖ—五八六一」、「八Ｒ—八一四二」、「Ｕ八—三八六一」、「Ｕ五—一０
    四０」、「九五九二—ＦＣ」、「二Ｐ—四三一一」、「Ｔ五—三六七三」、「
    八Ｒ—四八五七」等號車牌各兩面及扳手一支。
二、案經花蓮縣警察局移送臺灣花蓮地方法院檢察署檢察官偵查起訴。
    理  由
一、訊據被告坦承於右揭時間、地點以電話聯絡「明春」，以每組車牌號碼二至三萬
    元之代價委請其偽造共八組之車牌號碼各二面，並將偽造之「八Ｒ—八一四二」
    車牌懸掛在所竊取之被害人魏宗展車輛上等事實，經核與同案被告乙○○於本院
    審理中陳述之懸掛偽造「八Ｒ—八一四二」車牌於竊得之魏宗展所有車輛一情相
    符，另扣案之車牌十六面，其車牌上之黑漆，在「台灣省」三字上邊緣不整齊，
    顯然係以手工描繪，並有部分掉漆；數字部分其凸起邊緣與黑漆邊緣並不一致等
    情，業經台灣花蓮地方法院檢察署檢察官勘驗屬實，有偽造車牌照片八幀及勘驗
    筆錄一份附卷可證，足認上開十六面車牌應係偽造，此外，並有懸掛「八Ｒ—八
    一四二」之自小客車照片二幀及扣案偽造之「三Ｖ—五八六一」、「八Ｒ—八一
    四二」、「Ｕ八—三八六一」、「Ｕ五—一０四０」、「九五九二—ＦＣ」、「
    二Ｐ—四三一一」、「Ｔ五—三六七三」、「八Ｒ—四八五七」等號車牌各二面
    在卷可稽，被告前開自白與事實相符，堪予採信，足認其有偽造車牌之特許證書
    並行使「八Ｒ—八一四二」車牌之特許證書等犯行。另被告矢口否認有何攜帶兇
    器竊盜、故買贓物及偽造「三Ｖ—五八六一」號車牌並行使該偽造車牌等犯行，
    辯稱：伊於九十二年十二月二十二日上午開車搭載同案被告乙○○一起北上，行
    經宜蘭縣羅東鎮○○○路一六一號前，同案被告乙○○叫伊停車後自行下車，伊
    並不知道同案被告乙○○是要下車去竊取被害人魏宗展之車輛；又伊向「阿南」
    購買被害人戊○○之車輛時，並不知道那是贓車，且該車上所懸掛之「三Ｖ—五
    八六一」號車牌，是伊在購買當時就已懸掛的，並非伊另行懸掛的云云。經查：
（一）九十二年十二月二十二日上午，由被告駕車搭載同案被告乙○○共同北上，
      途經宜蘭縣羅東鎮○○○路一六一號前，同案被告乙○○見到被害人芳希公司
      所有停放於該處之車牌號碼Ｑ三—四二二九號自小客車，遂告知被告其要下車
      去竊取該車，並要使用被告所有放置於車內工具箱之之扳手一支，被告遂將所
      駕駛之車輛停於前開欲竊取之自小客車附近約二公尺處，並於車上等待同案被
      告乙○○，同案被告乙○○則持該扳手下車竊取上開車輛，嗣同案被告乙○○
      成功竊取上開車輛並將之駛離現場後，被告始駕其車輛跟隨於後，並於當天由
      被告將上該竊得車輛所懸掛之Ｑ三—四二二九號車牌拆卸丟掉，換懸其委請「
      明春」偽造之八Ｒ—八一四二號車牌等情，業據證人乙○○於本院審理中證述
      明白，足認被告於同案被告乙○○下車竊取車輛時，已知悉同案被告乙○○係
      欲下車竊取車輛，並與同案被告乙○○有共同竊取車輛之犯意聯絡，否則被告
      何需將其所有之扳手借予同案被告乙○○，並於同案被告乙○○下車竊取車輛
      時，繼續留在附近等待之，甚至於同案被告乙○○竊得上開車輛當天即換懸偽
      造之車牌？被告前開辯稱並不知道同案被告乙○○要下車竊取車輛云云，顯不
      可採。
（二）被害人戊○○所有之引擎號碼ＶＱ0000000Ｙ之自小客車車體，於九十
      二年九月十三日十五時五十分許，在花蓮縣吉安鄉○○村○○路○段二一二號
      前失竊一情，有車籍作業系統查詢認可資料、花蓮縣警察局車輛協尋電腦輸入
      單、吉安分局受理汽車失竊案件簡易筆錄、花蓮縣警察局吉安分局北昌派出所
      陳報單各一份在卷可參，堪信上開車輛確為失竊物。被告雖辯稱不知該車為贓
      物，惟按汽車係日常生活之交通工具，因使用頻繁故極易產生交通糾紛，且必
      須有汽車行車執照方得行駛於道路上，此為一般人所知悉，故一般人購買汽車
      時，為保障其權益，應會要求賣方辦理所有權過戶手續，至少亦應知悉出賣者
      為何人，否則汽車使用過程中若發生糾紛或遭警察臨檢，買受人將無從找到出
      賣人提供車輛相關資料以解決糾紛，然查本件被告於交付三萬元買賣價金後，
      竟未要求辦理汽車所有權過戶手續，甚而對於賣方之姓名年籍均不清楚等情，
      為被告於本院審理中所不否認，另觀以上開車輛出廠年份為二００二年，車齡
      僅二年餘，且外觀尚稱嶄新，其價值顯高於三萬元，有車輛竊盜、車牌失竊資
      料個別查詢報表—查詢車輛認可資料一紙及上開車輛照片三幀在卷可憑，被告
      卻以顯不相當之三萬元價金購買上開車輛，是均令人懷疑其知悉該車為來路不
      明之贓物。且查被告委請「明春」偽造之車牌為八組號碼共十六面，所有偽造
      之車牌均已扣案一情，業據被告於偵查中及本院審理中供陳明確，可知除已扣
      案之「八Ｒ—八一四二」、「Ｕ八—三八六一」、「Ｕ五—一０四０」、「九
      五九二—ＦＣ」、「二Ｐ—四三一一」、「Ｔ五—三六七三」、「八Ｒ—四八
      五七」等號車牌各兩面，共計十四面外，扣案之懸掛於被告所購買之戊○○所
      有車輛上之「三Ｖ—五八六一」號車牌，亦應包含於被告委請「明春」所偽造
      之車牌中，堪信「三Ｖ—五八六一」號車牌二面亦為被告與「明春」共同偽造
      之車牌特許證書，並由被告將之懸掛於其所購買之戊○○所有車輛上。故被告
      於購買上開車輛時，應已知悉其為贓車，否則又何需懸掛偽造之車牌於其所購
      買之車輛上？被告前開所辯，應為卸責之詞，不應採信。
 （三）綜上，足認被告有共同攜帶兇器竊盜、故買贓物、偽造車牌之特許證書並行
       使偽造車牌之特許證書等犯行，被告前開辯稱不知同案被告乙○○要竊取車
       輛，不知所購買車輛為贓物，且未偽造及懸掛「三Ｖ—五八六一」號車牌於
       其所購買之車輛上云云，顯不可採，本案事證明確，被告犯行洵堪認定，應
       依法論科。
三、按扳手為質地堅硬之物，客觀上具有行兇之危險性，足以對人之身體、生命造成
    威脅，其為兇器應無疑問。核被告所為，係犯刑法第三百二十一條第一項第三款
    攜帶兇器竊盜罪、刑法第三百四十九條第二項故買贓物罪、同法第二百十二條第
    一項變造特許證書罪、同法第二百十六條、第二百十二條行使變造特許證書罪。
    被告與同案被告乙○○就攜帶兇器竊盜罪、行使偽造車牌之特許證書罪（犯罪事
    實三懸掛偽造之八Ｒ—八一四二車牌部分），及其與「明春」就偽造車牌之特許
    證書犯行，有犯意聯絡及行為分擔，應論以共同正犯；被告先後多次與「明春」
    共同偽造特許證書、二次行使偽造特許證書之犯行，時間緊接，所犯分別為犯罪
    構成要件相同之罪，顯係基於概括犯意所為，應依連續犯規定，分別論以共同連
    續偽造特許證書罪、連續行使偽造特種文書罪，又被告連續偽造特許證書之低度
    行為，為連續行使偽造特許證書之高度行為所吸收，應不論罪。又被告所犯加重
    竊盜罪、故賣贓物罪與連續行使偽造特許證書罪間，具有方法結果之牽連關係，
    應從一重之加重竊盜罪處斷。另按汽車牌照為公路監理機關所發給，固具有公文
    書性質，惟依道路交通安全規則第十二條（舊）規定，汽車牌照僅為行車之許可
    憑證，自屬刑法第二百十二條所列特許證書之一種。最高法院六十三年台上字第
    一五五０號著有判例可資參照，公訴人認被告前開所犯為刑法第二百十六條、第
    二百十條行使偽造私文書罪，容有誤會，惟其基本社會事實相同，起訴法條應予
    變更。被告有如事實欄所示之前科，並於九十一年六月二十日執行完畢，有台灣
    高等法院被告全國前案紀錄表一份在卷可佐，被告於五年以內再犯本件有期徒刑
    以上之罪，為累犯，應依刑法第四十七條規定加重其刑。爰審酌被告有侵占、毒
    品等前科，有台灣高等法院被告全國前案紀錄表一紙在卷可查，其素行非佳，且
    被告年輕力壯，卻不思循正當合法途徑賺取財富，侵害人民財產權益，又其故買
    贓物及行使偽造特許證書，增加偵查機關查緝竊盜案件及交通監理單位管理車輛
    之困難，影響社會秩序，並審酌被告犯罪之手段、對被害人造成之損害，以及犯
    罪後未坦承犯行，顯無悔意等一切情狀，量處如主文所示之刑。
四、扣案之扳手一支（即台灣花蓮地方法院檢察署扣押物品清單中編號十三Ａ）、偽
    造之「三Ｖ—五八六一」、「八Ｒ—八一四二」、「Ｕ八—三八六一」、「Ｕ五
    —一０四０」、「九五九二—ＦＣ」、「二Ｐ—四三一一」、「Ｔ五—三六七三
    」、「八Ｒ—四八五七」等號車牌各兩面，均係被告所有且供其犯罪所用之工具
    及物品，已據被告及同案被告乙○○分於本院審理中供述明白，均應依刑法第三
    十八條第一項第二款規定，宣告沒收。
五、公訴意旨另以：被告因欠缺自台北返回花蓮之代步工具，竟意圖為自己不法之所
    有，於九十三年二月二十日十七時二分許，在台北市○○區○○里○○街○段一
    九號前，持足供兇器使用之扳手，撬開車門鎖，竊取庚○○所有之ＤＣ—四六七
    八號自小客車（該車車主登記為寶誠興業有限公司，以下簡稱寶誠公司），得手
    後，將該車之車牌拔下，駕駛該車返回花蓮，再將該車棄置於花蓮縣壽豐鄉志學
    村水尾甲七號空地前，嗣於九十三年四月八日向警自白並帶警前往上開棄置地點
    查獲該車。因認被告涉犯刑法第三百二十一條第一項第三款攜帶兇器竊盜罪嫌云
    云。
六、按犯罪事實應依證據認定之，無證據不得認定其犯罪事實；又不能證明被告犯罪
    者，應諭知被告無罪之判決，刑事訴訟法第一百五十四條第二項、第三百零一條
    第一項分別定有明文。又事實之認定，應憑證據，如未能發現相當證據，或證據
    不足以證明，自不能以推測或擬制之方法，為裁判基礎，最高法院四十年台上字
    第八六號判例足資參照。公訴人認被告涉有上開犯行，無非以被告於警詢及偵訊
    中之自白、台北市政府警察局車輛失竊證明單、車籍作業系統查詢認可資料、Ｄ
    Ｃ—四六七八號自小客車之行照、寶誠公司出具之委付書、贓證物品認領保管收
    據各一份、ＤＣ—四六七八號自小客車照片七張及被害人代理人丙○○於警詢之
    證述為其主要論據。訊據被告矢口否認有何竊取ＤＣ—四六七八號自小客車之犯
    行，辯稱：是警察向台灣花蓮地方法院檢察署將伊借提出來後，伊之友人甲○○
    告訴伊反正伊身上有這麼多件案件不差這一件，勸伊將本案承擔下來，伊認為有
    道理才向警方自白本案，實際上伊並未竊取ＤＣ—四六七八號自小客車等語。經
    查：
（一）台北縣政府警察局車輛失竊證明單、車籍作業系統查詢認可資料、ＤＣ—四六
      七八號自小客車之行照、寶誠公司出具之委付書、贓物領據各一份、ＤＣ—四
      六七八號自小客車照片七張及被害人之代理人丙○○於警詢之證述等證據，均
      僅能證明ＤＣ—四六七八號自小客車於九十三年二月二十日十七時二分許，在
      台北市○○區○○里○○街○段十九號前失竊，並於九十三年五月三日，由被
      害人寶誠公司之代理人丙○○領回上開車輛之事實，惟尚無從據以認定該車輛
      確為被告所竊取。
（二）被告固坦承曾於警詢及偵查中自白竊取ＤＣ—四六七八號自小客車，然其業於
      本院審理中否認其上開自白之真實性，況查，證人甲○○於九十三年間經由一
      姓名年籍不詳綽號「土狗」之人口中，得知有一部贓車停放於花蓮縣壽豐鄉志
      學村水尾甲七號前空地，嗣後其在警局中看見被告因涉數件竊車案件遭花蓮縣
      政府警察局經濟組逮捕，乃告知證人即當時任職花蓮縣政府警察局肅竊組警員
      丁○○，日後可將被告借提出來追查本件贓車案件，待證人丁○○於九十三年
      四月八日向台灣花蓮地方法院檢察署借提被告後，即由證人甲○○告知證人丁○○上開失竊車輛放置地點，並陪同證人丁○○及被告直接前往該地點查緝，
      並於前往途中在車上以開玩笑口吻向被告己○○表示其不差這一件案件，被告
      遂表同意乃稱其不差這一件案件，而於隨後之警詢中表示本案亦係其所竊取等
      情，業據證人甲○○於本院審理中證述綦詳，經核與證人丁○○證述之借提被
      告緣由及本案如何得知失竊車輛放置地點等情形相符，衡以若被告果真竊取本
      案失竊車輛，自應由被告陳述竊得車輛放置地點，並帶同員警前往查緝，而非
      由證人甲○○帶同被告及警員至失竊車輛放置地點查緝，堪信證人甲○○前開
      證述內容為真實，被告前開辯稱其於警詢中係因認為自身多承認一件案件無所
      謂，故而承認其竊取本案失竊車輛，實際上其並未竊取ＤＣ—四六七八號自小
      客車等語為真實。
（三）從而依公訴人所提出之證據，尚無從認定被告有竊取ＤＣ—四六七八號自小客
      車之犯行，此外，復查無其他積極證據足認被告有上開竊盜犯行，被告此部分
      之犯罪應屬不能證明，本應為無罪之諭知，惟公訴意指認此部份之犯行與前開
     有罪部分，有連續犯之裁判上一罪關係，爰不另為無罪之諭知，併此敘明。
據上論斷，應依刑事訴訟法第二百九十九條第一項前段、第三百條，刑法第二十八條
、第三百二十一條第一項第三款、第五十六條、第二百十六條、第二百十二條、第三
百四十九條第二項、第五十五條、第四十七條、第三十八條第一項第二款，罰金罰鍰
提高標準條例第一條前段，判決如主文。
本案經檢察官辛○○到庭執行職務。
中      華      民      國      九十四     年     一     月    二十五   日
                                臺灣花蓮地方法院刑事第二庭
                                    審判長法官  林  碧  玲
                                    法      官  陳  世  博
                                    法      官  俞  秀  美
右正本證明與原本無異。
如對本判決不服，應於送達後十日內，向本院提出上訴狀。（應抄附繕本）告訴人或
被害人如對於本判決不服者，應具備理由請求檢察官上訴，其上訴期間之計算係以檢
察官收受判決正本之日期為準。
                                    法院書記官
中      華      民      國      九十四     年     一     月    二十五   日
附錄本判決論罪之法律條文：
刑法第三百二十一條第一項第三款：
犯竊盜罪而有左列情形之一者，處六月以上五年以下有期徒刑：
三、攜帶兇器而犯之者。
刑法第二百十六條：
行使第二百十條至第二百十五條之文書者，依偽造、變造文書或登載不實事項或使登
載不實事項之規定處斷。
刑法第二百十二條：
偽造、變造護照、旅券、免許證、特許證及關於品行、能力、服務或其他相類之證書
、介紹書，足以生損害於公眾或他人者，處一年以下有期徒刑，拘役或三百元以下罰
金。
刑法第三百四十九條第二項：
因贓物變得之財物，以贓物論。
